臺灣臺中地方法院刑事判決
111年度訴字第810號
公  訴  人  臺灣臺中地方檢察署檢察官
被      告  蕭智元


選任辯護人  陳世川律師（法律扶助）
上列被告因違反毒品危害防制條例案件，經檢察官提起公訴（11
0年度偵字第37731號），本院判決如下：
    主  文
蕭智元犯販賣第三級毒品未遂罪，處有期徒刑壹年拾月。扣案如
附表編號1至2所示之物均沒收。
    事  實
一、蕭智元（通訊軟體微信暱稱「航海王 休」）知悉4-甲基甲
    基卡西酮係屬毒品危害防制條例第2條第2項第3款列管之第
    三級毒品，依法不得販賣，竟意圖營利，基於販賣含有上開
    第三級毒品成分之毒品咖啡包之犯意，於民國110年11月15
    日下午5時18分許前某時，利用其所有如附表編號2所示之行
    動電話，以微信暱稱「航海王 休」，向不特定人發送「開
    放自取」、「1:6」、「數量有限」等隱喻販賣含有上開第
    三級毒品成分咖啡包之文字訊息。適員警執行微信網路巡查
    勤務時發現上揭廣告訊息，遂於110年11月15日下午5時18分
    許，喬裝買家以微信與蕭智元聯繫購買賣毒品事宜，雙方商
    議以新臺幣（下同）3,000元之價格，出售含有上開第三級
    毒品成分之毒品咖啡包5包，並約定在臺中市○○區○○路00巷0
    0號之停車場前見面交易。嗣蕭智元即於110年11月16日晚間
    8時30分許，徒步攜帶如附表編號1所示之毒品咖啡包5包（4
    -甲基甲基卡西酮經鑑驗純質淨重為1.1650公克）前往指定
    地點進行交易，其取出該等毒品咖啡包時，旋遭員警表明身
    分當場逮捕，該次交易因員警自始無購買毒品之真意而未遂
    ，並為警扣得如附表所示之物，始查悉上情。
二、案經新北市政府警察局新莊分局報告臺灣臺中地方檢察署檢
    察官偵查起訴。
　　理  由
一、本判決下列引用之言詞及書面陳述等各項證據資料，關於被
    告以外之人於審判外陳述之傳聞供述證據，檢察官、被告、
    辯護人於審判程序中均同意作為證據使用，或知有傳聞證據
    之情形而未於言詞辯論終結前聲明異議（本院卷第48至49、
    105至107頁），本院審酌該等證據作成時之情況，並無取證
    之瑕疵或其他違法不當之情事，且與待證事實具有關聯性，
    應均具有證據能力。其餘認定本案犯罪事實之非供述證據，
    經查並無違反法定程序取得之情，依刑事訴訟法第158條之4
    規定反面解釋，亦應具證據能力。
二、認定犯罪事實所憑之證據及理由：
（一）上開犯罪事實，業據被告蕭智元迭於警詢、偵查及本院審
      理中坦承不諱（偵卷第19至24、95至97頁；本院卷第47、
      108至109頁），並有新北市政府警察局新莊分局搜索扣押
      筆錄、扣押物品目錄表（偵卷第29至35頁）、毒品初驗檢
      驗報告書、查獲毒品案重量鑑定證明書（偵卷第37至39頁
      ）、新北市政府警察局新莊分局偵查隊110年11月17日職
      務報告（偵卷第41至42頁）、行動電話通訊軟體「微信」
      對話訊息內容翻拍照片10張（偵卷第43至51頁）、查獲現
      場及扣案毒品照片（偵卷第53至59頁）、新北市政府警察
      局新莊分局扣押物品清單及扣案物品照片（偵卷第107、1
      15、125、135頁）、新北市政府警察局扣案毒品送驗紀錄
      （偵卷第123頁）、臺北榮民總醫院111年2月7日北榮毒鑑
      字第C0000000號毒品成分鑑定書、111年2月7日北榮毒鑑
      字第C0000000-Q號毒品純度鑑定書（偵卷第139至141頁）
      、扣押物品清單（本院卷第31至35頁）、被告行動電話通
      訊軟體「臉書」與暱稱「劉明彥」之對話訊息內容翻拍照
      片（偵卷第59至65頁）在卷可參，足證被告之自白與事實
      相符，應堪採信。
（二）按販賣毒品之所謂販賣行為，係行為人基於營利之目的，
      而販入或賣出毒品而言。販賣毒品者，其主觀上須有營利
      之意圖，且客觀上有販賣之行為，即足構成，至於實際上
      是否已經獲利，則非所問。而販賣毒品既係違法行為，非
      可公然為之，亦無公定價格，係可任意分裝增減份量，且
      每次買賣之價格、數量，亦隨時依雙方之關係深淺、資力
      、需求量、對行情之認知、來源是否充裕、查緝是否嚴緊
      、購買者被查獲時供述購買對象之可能風險之評估等因素
      ，而異其標準，機動調整，非可一概論之。經查，本件被
      告自陳本案毒品咖啡包每包進價為500元，此次依指示前
      往交易5包毒品咖啡包，每包可獲利100元等語（本院卷第
      47、108頁），足見其主觀上確實有獲取不法利益之營利
      意圖甚明。
（三）綜上所述，本案事證明確，被告前揭犯行，洵堪認定，應
      依法論科。
三、論罪科刑：
（一）按含有4-甲基甲基卡西酮成分之毒品咖啡包，依成癮性、
      濫用性及對社會危害性之程度，係毒品危害防制條例第2
      條第2項第3款所列管之第三級毒品，禁止非法販賣。次按
      刑事偵查技術上所謂之「釣魚偵查」，係指對於原已犯罪
      或具有犯罪故意之人，以設計引誘之方式，使其暴露犯罪
      事證，而加以逮捕或偵辦而言，此純屬偵查犯罪技巧之範
      疇，並未違反憲法對於基本人權之保障，且於公共利益之
      維護有其必要性存在，故依「釣魚」方式所蒐集之證據資
      料，原則上非無證據能力；又於此情形，因毒品購買者為
      辦案佯稱購買，而將販賣者誘出以求人贓俱獲，因其無實
      際買受之真意，且在警察監視之下伺機逮捕，事實上亦不
      能真正完成買賣，則該次行為，僅能論以販賣未遂（最高
      法院100年度台上字第4498號判決意旨參照）。經查，本
      件被告依約前往指定地點出售含有上開第三級毒品成分之
      毒品咖啡包予自始無購買真意之員警，揆諸前揭說明，尚
      無從真正完成買賣交易，故僅能以販賣未遂罪論處。
（二）故核被告所為，係犯毒品危害防制條例第4條第6項、第3
      項之販賣第三級毒品未遂罪。又本件扣案如附表編號1所
      示之毒品咖啡包5包，經送臺北榮民總醫院鑑驗結果，該
      等咖啡包檢出4-甲基甲基卡西酮成分之純質淨重共1.1650
      公克，此有臺北榮民總醫院111年2月7日北榮毒鑑字第C00
      00000-Q號毒品純度鑑定書附卷可證（偵卷第141頁），故
      附表編號1所示毒品咖啡包，所含第三級毒品之純質總淨
      重未逾5公克，則被告持有上開第三毒品之行為並無刑事
      處罰之規定，自無起訴書所載「為販賣之高度行為所吸收
      ，不另論罪」之情形，併予說明。
（三）刑之減輕事由：
　　1.被告已著手於販賣第三級毒品犯行之實行而不遂，為未遂
      犯，應依刑法第25條第2項規定，按既遂犯之刑減輕之。
    2.被告就其所犯上開販賣第三級毒品未遂犯行，業於偵查中
      及本院審理時均坦承不諱，已如前述，故應依毒品危害防
      制條例第17條第2項之規定，減輕其刑，並依法遞減之。
　　3.毒品危害防制條例第17條第1項規定「犯第四條至第八條
      、第十條或第十一條之罪，供出毒品來源，因而查獲其他
      正犯或共犯者，減輕或免除其刑。」所稱「供出毒品來源
      ，因而查獲其他正犯或共犯」，係指被告提供其毒品來源
      之具體事證，使有偵查（或調查）犯罪職權之機關或公務
      員知悉而據以開始偵查（或調查），並因此查獲其他正犯
      或共犯而言，亦即兼備「供出毒品來源」與「因而查獲其
      他正犯或共犯」兩項要件（最高法院105年度台上字第191
      2號判決意旨參照）。經查，本件被告經查獲後，雖曾於
      偵查及本院審理中供述其毒品上游為微信暱稱「力捷租賃
      」即「劉明諺」之人，然檢警迄今並未因被告之供述而查
      獲「力捷租賃」（即「劉明諺」）乙情，有臺灣臺中地方
      檢察署111年5月30日中檢永敏110偵37731字第1119058476
      號函（本院卷第81頁）、新北市政府警察局新莊分局111
      年6月7日新北警莊字第1114045700號函暨檢附之員警職務
      告（本院卷第85至87頁）、本院公務電話紀錄（本院卷第
      99頁）在卷可考，堪認本件尚未因被告之供述而查獲其他
      正犯或共犯，自無毒品危害防制條例第17條第1項減輕或
      免除其刑規定之適用。
　　4.又刑法第59條規定犯罪之情狀顯可憫恕，認科以最低度刑
      仍嫌過重者，得酌量減輕其刑，此雖為法院依法得行使裁
      量之事項，然非漫無限制，必須犯罪另有特殊之原因、環
      境、情狀，在客觀上足以引起一般之同情而顯可憫恕，認
      為即予宣告法定最低度之刑，猶嫌過重者，始有其適用。
      是以，為此項裁量減輕其刑時，必須就被告全部犯罪情狀
      予以審酌，在客觀上是否有足以引起一般之同情而顯可憫
      恕之情形，始謂適法。本院審酌被告時值青壯，四肢健全
      ，不思正當營生，明知毒品危害人體至深，且施用者猶有
      為獲毒品而另犯刑案之可能，造成社會治安之潛在危害，
      販賣毒品更為法所嚴厲禁止，卻為貪圖不法利益，率爾到
      場交易毒品咖啡包，漫延流毒遺害，對社會秩序危害非輕
      ，客觀上實無足以引起一般同情之情狀，而有情堪憫恕之
      情事，況本件依刑法第25條第2項、毒品危害防制條例第1
      7條第2項規定遞減其刑後，可量處之最低度刑已大幅降低
      ，尚無情輕法重之憾，故本件自無適用刑法第59條之規定
      酌減其刑之餘地，被告之辯護人請求依刑法第59條減輕其
      刑，核無可採，併予說明。　　　
（五）爰審酌被告明知毒品對人體之危害性，且販賣含有第三毒
      品成分之毒品咖啡包乃我國法制嚴格查禁之行為，竟仍為
      圖不法私利，無視政府反毒政策，率爾到場交易毒品咖啡
      包，從中賺取價差獲取利潤以牟利，殘害國民身心健康，
      助長社會濫用毒品風氣，嚴重破壞社會治安與善良秩序，
      所為實有不該，應予非難；惟考量被告犯後於偵查及本院
      審理時坦承全部犯行，態度良好；另斟酌本件幸經員警於
      執行網路巡邏即時發覺，未生販賣既遂之結果，欲販售之
      毒咖啡包共5包，數量非鉅，且本件無實際獲利，兼衡被
      告之犯罪動機與目的、犯罪手段、前科素行，暨被告於本
      院審理中自陳高中肄業、目前服役中、服役前從事貨運工
      作、未婚、整體經濟狀況普通等語（本院卷第109頁）之
      智識程度、經濟與家庭生活狀況等一切情狀，量處如主文
      所示之刑。　　　　　　
四、沒收部分：
（一）扣案如附表編號1所示藍色包裝之毒品咖啡包共5包，經送
      驗結果，確含有4-甲基甲基卡西酮之第三級毒品成分，此
      有前揭臺北榮民總醫院111年2月7日北榮毒鑑字第C000000
      0號毒品成分鑑定書、111年2月7日北榮毒鑑字第C0000000
      -Q號毒品純度鑑定書（偵卷第139至141頁）在卷可憑，確
      俱屬違禁物無訛，且該等扣案之毒品咖啡包，皆係被告持
      以供本案販賣予員警喬裝之買家所用，業如前述，故應依
      刑法第38條第1項規定，宣告沒收。至鑑驗所耗損之部分
      既已滅失，無庸再予宣告沒收，附此敘明。
（二）又毒品危害防制條例第19條第1項屬刑法第38條第2項但書
      所為之特別規定，而應優先適用，且依其規定，犯毒品危
      害防制條例所列舉之上開各罪，其供犯罪所用之物，係不
      問屬於犯罪行為人與否，即不以屬於犯罪行為人所有者為
      限，均應強制沒收，以遏止相關犯罪之發生（最高法院10
      8年度台上字第2266號判決意旨參照）。本件扣案如附表
      編號2所示之行動電話，係被告所有，且係供本案販賣第
      三級毒品咖啡包聯繫使用乙節，業經被告於本院審理時陳
      述明確（本院卷47、107頁），故應依毒品危害防制條例
      第19條第1項規定，諭知沒收。上開多數沒收，依刑法第4
      0條之2第1項規定，併執行之。　　　
（三）至被告於本院審理中陳稱：扣案如附表編號3所示之行動
      電話，係我個人聯繫家人所用，與本案販賣毒品無關等語
      （本院卷第47頁），而依卷內事證，亦無證據證明該物品
      與本案販賣毒三級毒品未遂犯行有何關聯，自無不予宣告
      沒收，應由檢察官另為適法之處理，附此敘明。　　　
據上論斷，應依刑事訴訟法第299條第1項前段，毒品危害防制條
例第4條第6項、第3項、第17條第2項、第19條第1項，刑法第11
條、第25條、第38條第1項、第40條之2第1項，判決如主文。
本案經檢察官王靖夫提起公訴，檢察官王淑月到庭執行職務。
中　　華　　民　　國　　111 　年　　7 　　月　　27　　日
                  刑事第一庭    審判長法  官  李進清
　　　　　　　　　                    法  官  張德寬
　　　　　　　　　                    法  官  路逸涵
以上正本證明與原本無異。
如不服本判決應於收受判決後20日內向本院提出上訴書狀，並應
敘述具體理由；其未敘述上訴理由者，應於上訴期間屆滿後20日
內向本院補提理由書（均須按他造當事人之人數附繕本）「切勿
逕送上級法院」。
                                書記官  黃于娟
中　　華　　民　　國　　111 　年　　7 　　月　　27　　日

附錄本案論罪科刑法條全文
毒品危害防制條例第4條
製造、運輸、販賣第一級毒品者，處死刑或無期徒刑；處無期徒
刑者，得併科新臺幣3千萬元以下罰金。
製造、運輸、販賣第二級毒品者，處無期徒刑或10年以上有期徒
刑，得併科新臺幣1千5百萬元以下罰金。
製造、運輸、販賣第三級毒品者，處7年以上有期徒刑，得併科
新臺幣1千萬元以下罰金。
製造、運輸、販賣第四級毒品者，處5年以上12年以下有期徒刑
，得併科新臺幣5百萬元以下罰金。
製造、運輸、販賣專供製造或施用毒品之器具者，處1年以上7年
以下有期徒刑，得併科新臺幣1百50萬元以下罰金。
前五項之未遂犯罰之。

附表：
編號 物品名稱 數量 備註  1 藍色包裝毒品咖啡包 5包 總毛重：44.3612公克 驗餘總淨重：1.1650公克  2 IPhone 7PLUS黑色行動電話 1支 IMEI：000000000000000  3 IPhone XR黑色行動電話（含門號0000000000號SIM卡1張） 1支 IMEI：000000000000000